【裁判字號】    98,重上更(三),273
【裁判日期】    990518
【裁判案由】    妨害自由
【裁判全文】
臺灣高等法院臺南分院刑事判決   98年度重上更(三)字第273號
上  訴  人  臺灣臺南地方法院檢察署檢察官
被      告  庚○○
            甲○○
            戊○○
            己○○
上列上訴人因被告等妨害自由案件，不服臺灣臺南地方法院九十
年度訴字第一三八二號中華民國九十一年十二月十九日第一審判
決（起訴案號：臺灣臺南地方法院檢察署九十年度偵字第四三二
七號），提起上訴，判決後經最高法院第三次發回，本院判決如
下：
    主  文
原判決關於庚○○、戊○○、己○○部分均撤銷。
庚○○、戊○○、己○○共同犯剝奪他人行動自由罪，各處有期
徒刑月，均減為有期徒刑壹月又拾伍日，如易科罰金，均以銀
元佰元即新臺幣玖佰元折算壹日。庚○○、戊○○均緩刑貳年
。
其餘上訴駁回（即甲○○部分）。
    事  實
一、庚○○與甲○○係生意上之合夥人，因與丁○○之妹婿劉金
    明間有債務關係，而持有丁○○所開立之支票，遂於民國（
    下同）九十年三月十三日上午十一時許，共同前往台南縣仁
    德鄉太子村太子二之七號丁○○經營之「地球村洗衣店」工
    廠內，與丁○○商談債務清償事宜，雙方商談約五十分許仍
    未有結果，庚○○乃以行動電話召喚其舅舅即戊○○夥同己○○及另二名不詳姓名之成年男子，駕車前往該處繼續商談
    ，嗣又偕同自願同行之丁○○前往台南市東區「杜老爺咖啡
    店」繼續商討還債事宜，過中午仍未有結果，甲○○則先行
    離去，而庚○○、戊○○及己○○三人則再共乘一部車將丁○○載往戊○○位於台南縣下營鄉茅港村中營八一四號住處
    （附有豬舍，下稱「戊○○下營住處」，起訴書誤載為「麻
    豆鎮某處」），繼續商討還債事宜，期間因丁○○始終無法
    明確承諾還款方式，庚○○、戊○○及己○○三人即思押人
    逼債，而共同基於妨害自由之犯意聯絡，自當日下午四時許
    ，共同強押丁○○使之無法離去「戊○○下營住處」而剝奪
    其行動自由，戊○○並令丁○○以電話聯絡其父親丙○○籌
    款還債。嗣經丁○○之妹婿劉金明冒用「地球村洗衣店」員
    工乙○○之名義報警，經警透過戊○○之女友聯絡戊○○，
    戊○○再通知庚○○將丁○○送往台南縣警察局歸仁分局太
    廟派出所，丁○○始恢復行動自由。
二、案經丁○○訴由台南縣警察局歸仁分局報請臺灣臺南地方法
    院檢察署檢察官偵查起訴。
    理  由
甲、關於證據能力之說明：
    卷附全部供述證據，均經檢察官及被告於本院受命法官行準
    備程序時一致同意採為證據（本院更三卷第八五頁背面至
    八六頁背面），且無事實顯示係公務員因違法蒐證所取得之
    證據，本院審酌該等供述證據作成時之情況，亦認為適於作
    為證據，且與本案事實有相當之關聯性，依刑事訴訟法第一
    百五十九條之五第一項之規定，應認為均有證據能力。
乙、有罪部分（即撤銷改判部分）：
一、上開事實，業據被告庚○○、戊○○、己○○於本院受命法
    官行準備程序時坦白承認（本院更三卷第八二頁背面、第八
    四頁背面至八五頁），並經被告庚○○及己○○於本院審判
    期日再次供承不諱（本院更三卷第一０三頁背面，被告甲○○及戊○○均經合法傳喚無正當理由未到庭）。其等上開自
    白，核與告訴人丁○○於警詢時指訴：「當日十三時許，就
    把我載往台南縣麻豆鎮（按即「戊○○下營住處」之誤認）
    逼我打電話回家找我父親說，叫我父親去向別人借錢來幫我
    還債務。說完這段話後，戊○○就把我的電話拿去聽，並向
    我父親說，叫我父親拿三百十四萬元來還債，否則就不要把
    我放走」等語（警卷第十二頁）；暨證人即告訴人丁○○之
    父丙○○於警詢及偵查中所證：丁○○於九十年三月十三日
    打電話給伊，要伊借錢來幫忙還債後，即有一個伊不認識之
    男子接去聽，那男子告以丁○○欠債，叫伊拿三百十多萬元
    還他，錢拿過來，就把丁○○放回，若沒有拿過來就不用講
    （警卷第十五頁背面）；某日伊兒子打電話來，叫伊準備一
    些錢，嗣即由別人接聽，於電話中告稱：「你兒子欠我錢，
    要拿錢過來」等語（偵查卷第四十八頁背面）相符。堪認被
    告庚○○、戊○○、己○○等三人前開任意性自白與事實相
    符。再告訴人丁○○係經丁○○之妹婿劉金明冒用「地球村
    洗衣店」員工乙○○之名義報警，司法警察據報後乃透過戊○○之女友聯絡戊○○，戊○○再通知庚○○將丁○○送往
    台南縣警察局歸仁分局太廟派出所而重獲自由等情，亦據證
    人乙○○於偵查中及被告戊○○於警詢分別供述明確（偵查
    卷第四二頁背面、警卷第六頁），故告訴人丁○○自九十年
    三月十三日下午四時許在「戊○○下營住處」起至返抵太廟
    派出所止之期間內，行動自由曾遭被告庚○○、戊○○、己○○等人剝奪之事實，已足認定。
二、檢察官公訴及論告意旨雖均認被告庚○○、戊○○、己○○
    等係在告訴人丁○○所經營「地球村洗衣店」之時即開始剝
    奪丁○○之行動自由。然查：
  (一)被告等四人於上開時間前往「地球村洗衣店」之時，該洗衣
    店內有六位員工，已經證人乙○○於偵查中證述在卷（偵查
    卷第四三頁），如有強押告訴人情事，衡情必有人發現進而
    報警處理，惟本件告訴人與被告等於當日「中午約十一時五
    十分或十二時許」離開工廠，已經告訴人丁○○及證人乙○○於警詢分別證述明確（警卷第九頁背面、第十三頁背面）
    ，台南縣警察局歸仁分局所屬司法警察卻於當日「下午十六
    時許」始接獲報案（警卷第九頁），其間已有四小時之久，
    顯與一般常情有違，以告訴人與被告等離開工廠長達四小時
    之久，仍無人報案，可見告訴人丁○○離開「地球村洗衣店
    」時，應無跡象顯示其遭人強行押走。
  (二)按告訴人之告訴，係以使被告受刑事訴追為目的，是其陳述
    是否與事實相符，仍應調查其他證據，以資審認（最高法院
    五十二年度台上字第一三００號判例參照）。告訴人丁○○
    於九十年三月二十七日第二次警詢時，雖指稱：「我與庚○○、甲○○在談有關債務問題，不久我發現庚○○走到外面
    打電話，又過了幾分鐘，突然闖入四個人，因為當時我很緊
    張，也忘了四個人的其中那二個人，從我雙手架走」、「是
    戊○○在台南市東區（詳細地方我不知道），對我實施暴力
    ，沒有持任何凶器，而是以徒手方式打我胸部，我胸部稍微
    瘀血，我沒有去就醫，也無診斷書」等情（警卷第十一頁背
    面），此與告訴人於第一次警詢時所供稱：「他們均未對我
    實施暴力之行為，『他們主要是問我劉金明的下落』」、「
    在車上戊○○對我說：今天這些債務人大家來『會會』，你
    好好想是否有較好的辦法。否則『就叫劉金明出來跟我們處
    理』」等情（警卷第十頁），顯然不同，而告訴人於第一次
    警詢時，係在太廟派出所依其意思陳述，並提及被告戊○○
    之言行，然並未提及被告戊○○施用暴力之情，前已述及，
    如告訴人確曾遭毆打成傷，豈有案發當日警詢時未曾指證，
    反而於兩星期之後，才向警員明確指證被告等人前揭犯行。
    況告訴人丁○○始終未能提出受傷之證明以資佐證，自難僅
    憑其單一且前後歧異之指述，遽予認定被告等人自「地球村
    洗衣店」即著手於剝奪其行動自由。
  (三)證人即告訴人之員工乙○○雖於九十年三月十三日警詢時證
    稱：「九十年三月十三日十六許，我在仁德鄉○○路二之七
    號報案稱：『我的老闆被不知名四名青年持槍押走，駕駛Ｓ
    Ｑ─五五五七號離去』」等情（警卷第十三頁）。然該證人
    於警詢時先證稱：我報案稱：「我老闆被不知名四名青年持
    槍押走」（警卷第十三頁），又證陳：「沒有看到有人持槍
    」等情（警卷第十三頁背面），其在同一接受司法警察詢問
    過程中，就當時有無人持槍，竟然完全相反之證述，確實可
    疑。另證人乙○○於警詢時又敘及：丁○○以電話指示我將
    公司車Ｃ七─三七三九號自小客車車籍資料放在車內，並將
    鎖匙插在車內，我即發覺不尋常」等語（警卷第十三頁及背
    面），然告訴人丁○○於警詢、刑事陳述意見狀及偵查中，
    均未提及上開「以電話指示乙○○將公司車Ｃ七─三七三九
    號自小客車車籍資料放在車內，並將鎖匙插在車內」等情（
    警卷第九至十二頁、第二六頁、偵查卷第二十頁、第二十一
    頁），以如此重要之事，告訴人卻從未指述，反而由證人乙○○加以證述，亦與常情有違，是證人乙○○於警詢時所證
    ，尚不能遽信。
  (四)況證人乙○○於九十年五月二日檢察官偵訊時復具結證稱：
    「當天我在店內洗衣服，甲○○、庚○○是加盟店老闆，他
    們與丁○○在談論債，後來丁○○說，裡面太吵到外面去談
    ，是丁○○主動要邀他們去外面談，並未發生爭吵，被告亦
    未強押丁○○上車，當時工廠內有六個員工，當時我並未看
    到有人持槍」等語（偵查卷第四二頁反面、第四三頁正面）
    ，以證人乙○○與被告庚○○等四人，並無怨隙或債務糾葛
    ，復無利害關係，於偵訊時並經具結在案（詳偵查卷第四四
    頁），當無偏袒被告庚○○等四人，而致己身陷偽證刑事追
    訴之理。參以當時被告等人與告訴人丁○○雙方談及公司債
    務，又有估價機器盤讓洗衣店工廠問題，對工人影響甚大，
    而當時已近中午十二時，工人將停止工作用餐，較易注意告
    訴人與被告所談事情，是告訴人欲離開工廠談判債務，以免
    影響工人工作情緒，亦屬合理，足認證人乙○○前開偵訊證
    述屬實，是告訴人當時同意與被告等自工場外出，繼續談判
    債務問題，已可認定。
  (五)本件告訴人丁○○先後接受二次警詢及一次檢察官訊問（警
    卷第九至十二頁、偵查卷第二十至廿一頁），其中第一次警
    詢及偵訊中，均未提及在「台南市東區」（即「杜老爺咖啡
    店」）曾遭受暴力對待或其他剝奪行動自由之事。僅於第二
    次警詢中，提及在「台南市東區」遭到被告戊○○對其「以
    徒手方式毆打胸部而使胸部稍微瘀血」，但未就醫亦無診斷
    書等語（警卷第十一頁背面）。然而告訴人丁○○之指訴既
    有前述供述反覆之顯著瑕疵可指，且始終未能提出受傷之證
    明以憑佐證補強，不能僅憑其單一指述，遽為不利於被告等
    人之認定，已如前述。其次，依告訴人丁○○於警詢中所述
    ，伊等係於當日上午十一時五十分許離開位於台南縣仁德鄉
    太子村之「地球村洗衣店」，期間曾至「杜老爺咖啡店」用
    餐，並於下午一時許再前往「戊○○下營住處」（警卷第九
    頁背面、第十二頁），扣除上開三個處所間之車行時間，告
    訴人丁○○身處「杜老爺咖啡店」應未逾一個小時。依經驗
    法則，此等時間流程尚符合一般以和平方式商討債務糾紛之
    情況，而未能率認告訴人斯時行動自由已遭剝奪。此外，復
    查無任何事證足以補強佐證告訴人丁○○關於其在「杜老爺
    咖啡店」遭受毆打之指訴，依前揭最高法院五十二年度台上
    字第一三００號判例意旨，自應為有利於被告等人而認定本
    案被告均未於「杜老爺咖啡店」著手於剝奪告訴人丁○○行
    動自由。
  (六)綜上各節，本件既無充份之證據足資認定被告庚○○、戊○○、己○○等人自「地球村洗衣店」或「杜老爺咖啡店」即
    著手於剝奪告訴人丁○○之行動自由，被告庚○○、戊○○
    、己○○等人供稱係於當日下午四時許，在「戊○○下營住
    處」開始強押告訴人丁○○乙節（本院更三卷第八四頁背面
    至八五頁正面），即屬可信，其等前揭犯行，已堪認定。
三、核被告庚○○、戊○○、己○○等所為，係犯刑法第三百零
    二條第一項之剝奪行動自由罪。被告庚○○、戊○○、己○○等三人間有犯意之聯絡，行為之分擔，均為共同正犯。公
    訴意旨認為除該等被告外，另有同案被告甲○○亦參與剝奪
    告訴人丁○○行動自由之行為，亦有未合（理由詳後）。又
    公訴意旨認為被告庚○○、戊○○、己○○等人先後在「地
    球村洗衣店」及「杜老爺咖啡店」亦有實施剝奪告訴人丁○○行動自由行為之部分，依上述說明，雖屬不能證明，然此
    部分公訴事實，與本院認定成立犯罪之事實（即在「戊○○
    下營住處」強押告訴人之事實），公訴意旨應認為係一個妨
    害自由行為之繼續，為單純一罪，故不另為無罪判決之諭知
    。
四、新舊法比較：本件被告庚○○、戊○○、己○○等行為後，
    刑法已於九十四年二月二日修正公布，並於九十五年七月一
    日施行。按行為後法律有變更者，適用行為時之法律，但行
    為後之法律有利於行為人者，適用最有利於行為人之法律，
    現行刑法第二條第一項定有明文。又以本次刑法修正之比較
    新舊法，應就罪刑有關之共犯、未遂犯、想像競合犯、牽連
    犯、連續犯、結合犯，以及累犯加重、自首減輕暨其他法定
    加減原因（如身分加減）與加減例等一切情形，綜其全部罪
    刑之結果而為比較（最高法院九十五年度第八次刑庭會議決
    議可資參照）。本件關於新舊法比較及法律之適用，分述如
    下：
  (一)被告庚○○、戊○○、己○○等人行為時刑法第四十一條第
    一項前段規定：「犯最重本刑為五年以下有期徒刑以下之刑
    之罪，而受六個月以下有期徒刑或拘役之宣告，因身體、教
    育、職業、家庭之關係或其他正當事由，執行顯有困難者，
    得以一元以上三元以下折算一日，易科罰金。」又該等被告
    行為時之易科罰金折算標準，刪除前罰金罰緩提高標準條例
    第二條前段規定，就其原定數額提高為一百倍折算一日，則
    本件被告庚○○、戊○○、己○○行為時之易科罰金折算標
    準，應以銀元一百元以上三百元以下折算一日，經折算為新
    臺幣後，應以新臺幣三百元以上九百元以下折算為一日。惟
    九十五年七月一日修正公布施行之刑法第四十一條第一項前
    段則規定：「犯最重本刑為五年以下有期徒刑以下之刑之罪
    ，而受六個月以下有期徒刑或拘役之宣告者，得以新臺幣一
    千元、二千元或三千元折算一日，易科罰金。」是修正後刑
    法易科罰金折算標準已由銀元一百元以上三百元以下即新臺
    幣三百元以上九百元以下折算一日，提高為以新臺幣一千元
    、二千元或三千元折算一日，比較修正前後之易科罰金折算
    標準，以修正前之規定，較有利於被告庚○○、戊○○、己○○。
  (二)有關刑法第七十四條關於緩刑之規定，依據最高法院九十五
    年度第八次刑事庭會議決議，無新舊法比較問題，應適用九
    十五年七月一日修正生效之緩刑規定。
  (三)修正前刑法第三十三條第五款規定：「罰金：一元以上。」
    修正後該款規定「罰金：新台幣一千元以上」，是比較新舊
    法結果，以舊法較有利於被告庚○○、戊○○、己○○。
  (四)綜上，依整體比較之結果，以舊法對於被告庚○○、戊○○
    、己○○較為有利，爰依修正後刑法第二條第一項前段之規
    定，適用行為時即修正前刑法之相關規定予以處斷。
五、原審不察，就被告庚○○、戊○○及己○○之部分遽為無罪
    之諭知，自有未洽，檢察官就此部分之上訴意旨，指摘原判
    決不當，為有理由，自應予撤銷改判。爰審酌被告庚○○、
    戊○○、己○○等因債務問題始終未獲解而強押告訴人，惟
    未傷害告訴人，且被告庚○○之債權亦始終未獲清償，並參
    酌被告庚○○、戊○○、己○○等人之素行、犯罪動機、手
    段、所生損害及其等之犯後態度等一切情狀，分別量處如主
    文第二項所示之刑。又被告庚○○、戊○○、己○○犯罪時
    間係在九十六年四月廿四日以前，且核無中華民國九十六年
    罪犯減刑條例所定不得減刑之情形，爰依同條例第二條第一
    項第三款、第七條之規定，減其等宣告刑二分之一，併依修
    正前刑法第四十一條第一項前段、廢止前罰金罰鍰提高標準
    條例第二條之規定，諭知易科罰金折算之標準。末查被告庚○○前未曾受有期徒刑以上刑之宣告；被告戊○○雖曾於七
    十年間，因竊盜案件經臺灣高雄地方法院判處有期徒刑二年
    六月確定，但其於七十一年十二月廿七日縮短刑期假釋出監
    、七十二年十一月八日執行完畢後，五年以內未曾因故意犯
    罪而受有期徒刑以上刑之宣告，有高等法院被告前案紀錄表
    在卷可查。其等因一時失慮，偶罹刑典，事後終已坦承犯行
    ，而見悔意，本院認為其二人經此刑之宣告後，應知警惕而
    無再犯之虞，因認暫不執行其刑為當，因予各依修正後刑法
    第七十四條第一項第一、二款之規定，各宣告緩刑二年，用
    啟自新。
丙、無罪部分（即駁回上訴部分）：
一、公訴意旨另認：被告甲○○於九十年三月十三日與被告庚○○、戊○○、己○○同往告訴人丁○○經營之「地球村洗衣
    店」時起，即共同參與強押告訴人丁○○之行為而剝奪其行
    動自由，迄至全體離開「戊○○下營住處」（起訴書誤載為
    「麻豆鎮某處」）後經警獲報之時為止，因認被告甲○○亦
    共犯刑法第三百零二條第一項之妨害自由罪嫌。
二、按被告未經審判證明有罪確定前，推定其為無罪，犯罪事實
    應依證據認定之，無證據不得認定犯罪事實；又不能證明被
    告犯罪者，應諭知無罪之判決，刑事訴訟法第一百五十四條
    、第三百零一條第一項分別定有明文。再認定被告有罪事實
    ，應憑證據，如未能發現相當證據，或證據不足以證明，自
    不能以推測或擬制方法，以為裁判基礎；且認定事實所憑證
    據，其為訴訟上證明，須達一般人均不致有所懷疑，而得確
    信其為事實程度者，始得據為有罪認定，倘其證明尚未達到
    此一程度而有合理懷疑存在時，尚難為有罪認定基礎；另苟
    積極證據不足以為不利於被告事實認定，更不必有何有利證
    據（最高法院三十年上字第八一六號、四十年台上字第八六
    號、七十六年台上字第四九八六號判例參照）。
三、檢察官認被告甲○○涉犯上開妨害自由罪嫌，無非以告訴人
    丁○○於警訊及偵查中之指訴、證人乙○○（告訴人之員工
    ）及丙○○（告訴人之父）於警詢之證述，及被告等人相關
    之供述，為其主要依據。訊據被告甲○○堅決否認參與剝奪
    告訴人丁○○行動自由之行為，並以：伊等在「地球村洗衣
    店」之時並未強押丁○○，嗣伊並未偕同前往「杜老爺咖啡
    店」及「戊○○下營住處」，故在該等處所發生之情節均與
    伊無涉等語置辯。
四、經查：
  (一)本院認定告訴人丁○○係於九十年三月十三日下午四時許，
    身處「戊○○下營住處」之時，行動自由始遭非法剝奪，已
    如前述。而證人乙○○及丙○○並未隨同告訴人丁○○前往
    「杜老爺咖啡店」及「戊○○下營住處」等處所，已據其等
    分別供明在卷，故該等證人之證言並無足以判斷被告甲○○
    有無在「戊○○下營住處」參與剝奪告訴人丁○○之行動自
    由之事實，應先敘明。
  (二)被告甲○○辯稱其未前往「杜老爺咖啡店」云云，然而同案
    被告戊○○於警詢及偵查中、同案被告己○○於警詢、同案
    被告庚○○於原審及告訴人丁○○於警詢，均一致陳證被告
    甲○○確曾自行開車前往「杜老爺咖啡店」（戊○○：警卷
    第五頁背面、偵卷第廿二頁背面。己○○：警卷第八頁。丁○○：警卷第十一頁背面。庚○○：原審卷第卅四至卅五頁
    ），核與被告甲○○於偵查及原審供承確曾前往「杜老爺咖
    啡店」乙節相符（偵卷第廿四頁、原審卷第卅六頁），被告
    甲○○並於偵查中應檢察官之要求而繪製相關人士自「地球
    村洗衣店」前往「杜老爺咖啡店」之搭車情況圖在卷（偵查
    卷第卅二頁，圖中顯示被告甲○○自駕一部小客車）。故被
    告甲○○否認曾經同往「杜老爺咖啡店」，證人即同案被告
    庚○○及己○○於本院更三審證述被告甲○○未曾前往「杜
    老爺咖啡店」，若非誤記，即分係避就及迴護之詞，均不可
    採。
  (三)丁○○於警詢中已明確證述被告甲○○並未前往「麻豆鎮」
    （即「戊○○下營住處」，見警卷第十二頁），核與同案被
    告己○○於偵查中及本院更三審、同案被告庚○○於本院更
    三審所證情節相符（偵查卷第廿五頁、本院更三卷第一０四
    頁背面、第一０五頁背面）。是被告甲○○辯稱伊並未與其
    他被告同往告訴人丁○○遭強押之地點即「戊○○下營住處
    」乙節，即屬可信。
  (四)被告甲○○於告訴人丁○○遭剝奪行動自由之時既未在場，
    復乏事證證明同案被告庚○○、戊○○、己○○等人係基於
    與被告甲○○之共同犯意而實施強押告訴人之行為。檢察官
    認為被告甲○○同涉此犯行，應屬不能嚴格證明，依法即應
    為無罪判決之諭知。
五、原審認為不能證明被告甲○○犯罪，而諭知無罪之判決，核
    無不合，檢察官認為被告甲○○亦參與犯罪，而提起上訴，
    指摘原判決不當，為無理由，應予駁回。
丁、被告甲○○、戊○○經合法傳喚，於審判期日無正當理由不
    到庭，有送達證書在卷足參（本院更三卷第九三、九四頁）
    ，經查亦無另案在監執行或羈押之情形，有臺灣高等法院在
    監在押全國紀錄表附卷可查，爰不待其等陳述逕行判決。
據上論結，應依刑事訴訟法第三百六十四條、第三百六十八條、
三百六十九條第一項前段、第三百七十一條、第二百九十九條第
一項前段，刑法第二條第一項前段、第二十八條、第三百零二條
第一項、第七十四條第一項第一款、第二款，修正前刑法第四十
一條第一項前段，廢止前罰金罰鍰提高標準條例第二條，刑法施
行法第一條之一第一項、第二項前段，中華民國九十六年罪犯減
刑條例第二條第一項第三款、第七條，判決如主文。
本案經檢察官蘇南桓到庭執行職務。
中    華    民    國    99    年    5     月    18  日
                  刑事第二庭    審判長法  官  葉居正
                                      法  官  陳春長
                                      法  官  陳欽賢
以上正本證明與原本無異。
如不服本判決應於收受送達後10日內向本院提出上訴書狀，其未
敘述上訴理由者，並得於提起上訴後10日內向本院補提理由書（
均須按他造當事人之人數附繕本）「切勿逕送上級法院」。
甲○○不得上訴。
                                      書記官  李良倩
中    華    民    國    99    年    5     月    18    日

附錄本案論罪科刑法條全文：
中華民國刑法第302條第1項（剝奪他人行動自由罪）
私行拘禁或以其他非法方法，剝奪人之行動自由者，處5年以下
有期徒刑、拘役或3百元以下罰金。

司法院資訊處製作；財團法人民間司法改革基金會備份。
